臺灣臺中地方法院民事裁定
111年度家聲抗字第18號
抗  告  人  陳昭吟  

相對人即受
輔助宣告人  陳鄭碧珠
輔  助  人  陳麗如  
關  係  人  陳保亨  
            陳信如  
上列抗告人因與相對人間聲請監護宣告事件，對於本院民國111
年1月6日110年度監宣字第396號裁定不服，提起抗告，本院第二
審合議庭裁定如下：
    主  文
一、抗告駁回。
二、抗告程序費用由抗告人負擔。
    理  由
一、本事件經本院審酌全案卷證，認原審裁定之結果，經核於法
    要無不合，應予維持，並引用原審裁定記載之理由。
二、抗告意旨略以：
㈠、關係人陳麗如、陳保亨、陳信如以及抗告人陳昭吟為相對人
    之子女。因相對人名下門牌號碼臺中市○○區○○路0段000巷00
    號之房產，即係受陳麗如慫恿，以低價新臺幣(下同)248萬
    元轉讓予第三人，且該筆款項迄今流向不明。依上可知，陳
    麗如覬覦相對人之財產已久，而相對人失智之情況愈加嚴重
    ，本件如維持原審裁定，即由陳麗如擔任相對人之輔助人，
    則相對人名下財產即任由陳麗如掌控，實無助於為相對人之
    利益控管財產，亦無從檢查相對人財產是否有遭濫用之情形
    。
㈡、又陳麗如與母親居住環境髒亂，若由陳麗如擔任輔助人將無
    助於相對人財產管理及妥善之照顧，有害相對人之健康及生
    活品質。
㈢、此外，相對人與陳麗如雖於民國109年7月9日成立意定監護契
    約並經公證，惟其等締約時點係在相對人「失智」患病期間
    所為，相對人應無意思表示自由，其目的即在排除其他親屬
    之監督。
㈣、綜上所述，本件應選任相對人長子陳保亨擔任輔助人較為適
    當，蓋陳保亨與母親同住，有善盡照顧相對人之事實，且陳
    保亨亦從未貪圖相對人之財產。
三、關係人陳保亨於本審具狀表示意見略以：陳麗如一直利用相
    對人做壞事，並不適合擔任相對人之監護人，而陳信如未將
    家族帳務詳細交代清楚，不適合擔任相對人會同開具財產清
    冊之人，倘鈞院認陳保亨亦不適合擔任監護人，則請求指定
    由社工擔任監護人等語。
四、相對人、關係人陳麗如、陳信如則均未具狀表示意見。
五、經查：
㈠、按法院對於監護宣告之聲請，認為未達應受監護宣告之程度
    ，而有輔助宣告之原因者，得依聲請或依職權以裁定為輔助
    之宣告。家事事件法第174條第1項定有明文。又對於因精神
    障礙或其他心智缺陷，致其為意思表示或受意思表示，或辨
    識其意思表示效果之能力，顯有不足者，法院得因本人、配
    偶、四親等內之親屬、最近一年有同居事實之其他親屬、檢
    察官、主管機關或社會福利機構之聲請，為輔助之宣告。民
    法第15條之1第1項亦有明示。經查：本件抗告人原聲請對相
    對人為監護宣告，經原審囑請中山醫學大學附設醫院對相對
    人為精神鑑定，鑑定結果認相對人為失智症，其程度顯著，
    對於管理處分自己的財產有時須給予協助，有達到為意思表
    示或受意思表示，或辨識其意思表示效果之能力顯有不足之
    程度，原審乃於111年1月6日裁定宣告相對人為受輔助宣告
    之人，此有原審卷所附成年監護鑑定書及民事裁定為佐，兩
    造及本件關係人對於相對人符合受輔助宣告人之要件未再爭
    執，堪認相對人確有受輔助宣告之需求無訛。
㈡、次按，受輔助宣告之人，應置輔助人。法院為輔助之宣告時
    ，應依職權就配偶、四親等內之親屬、最近1年有同居事實
    之其他親屬、主管機關、社會福利機構或其他適當之人選定
    1人或數人為輔助人。法院選定輔助人時，應依受輔助宣告
    之人之最佳利益，優先考量受輔助宣告之人之意見，審酌一
    切情狀，並注意下列事項：１、受輔助宣告之人之身心狀態
    與生活及財產狀況。２、受輔助宣告之人與其配偶、子女或
    其他共同生活之人間之情感狀況。３、輔助人之職業、經歷
    、意見及其與受輔助宣告之人之利害關係。４、法人為輔助
    人時，其事業之種類與內容，法人及其代表人與受輔助宣告
    之人之利害關係。民法第1113條之1第1項、第1113條之1準
    用同法第1111條、第1111條之1分別定有明文。本件相對人
    既經受輔助宣告，自應依上開規定，為其選定輔助人。次查
    ：相對人於110年9月1日原審訊問時已明確表明若有需要，
    希望由陳麗如協助管理財產，不希望由陳昭吟擔任監護人或
    輔助人，而陳保亨沒有能力協助伊等語明確，且相對人前於
    109年7月9日就其受監護事項，已指定陳麗如擔任意定監護
    人，其等成立之意定監護契約書並經公證等情，亦有原審卷
    所附110年9月1日訊問筆錄及本院109年度中院公字第000000
    000號公證書暨意定監護契約可按。復參酌相對人上開精神
    鑑定結果及現有證據，難認相對人歷次於本院公證人及法官
    面前所為之意思表示有何不自由之跡象，是依相對人到庭所
    為之陳述，應認相對人之身心、受照顧情形並無不適，雖抗
    告人及陳保亨對於相對人受照顧情形尚有不同意見，然均未
    能提出證據證明陳麗如有何顯不適任或不利於相對人之情事
    ，本院難僅憑抗告人及陳保亨個人主觀臆測之詞即遽為採信
    。
六、本院綜合卷內事證及受輔助宣告人之意願，認原審裁定宣告
    陳鄭碧珠為受輔助宣告之人，並選定陳麗如擔任輔助人，俱
    屬適當。抗告人猶執前詞，指摘原裁定不當，求予廢棄改判
    ，為無理由，應予駁回。
七、兩造其餘攻擊、防禦方法或所提證據，經本院審酌核與上揭
    裁定結果不生影響，本院爰不予一一論述，附此敘明。
八、據上論結，本件抗告為無理由，依家事事件法第97條，非訟
    事件法第46條、第21條第2項，民事訴訟法第495條之1第1項
    、第449條第1項、第95條、第78條，裁定如主文。
中　　華　　民　　國　　111 　年　　4 　　月　　28  　日
                家事法庭  審判長法  官  陳忠榮
                                法  官  顏銀秋
                                法  官  林士傑
正本係照原本作成。
如提起再抗告者，僅得於裁定送達後10日內，以「適用法規顯有
錯誤」為理由，向本院提出再抗告狀（須按他造人數附具繕本）
，且須敘明理由，並需委任律師為代理人。
中　　華　　民　　國　　111 　年　　4 　　月　　28　　日
                                書記官　陳盟佳